臺灣臺中地方法院刑事判決
110年度易字第1655號
公  訴  人  臺灣臺中地方檢察署檢察官
被      告  蔡銘哲



上列被告因妨害自由案件，經檢察官提起公訴（110年度偵字第1
7020號），本院判決如下：
    主    文
蔡銘哲犯恐嚇危害安全罪，累犯，處拘役肆拾日，如易科罰金，
以新臺幣壹仟元折算壹日。
    犯罪事實
一、蔡銘哲因不滿陳志豪在社群網站Facebook之「布偶貓癡會」
    社團之發文，竟基於恐嚇危害安全之犯意，於民國109年11
    月24日凌晨1時33分起，在臺中市○○區○○路0段00號13樓之3
    居所，透過通訊軟體Messenger以暱稱「蔡小蝶」接續傳送
    ：「您也要承受的住您所有事業收起來！」、「台中台南一
    堆人在等您的答覆」、「台南80趴都我的人」、「台中不然
    標哥服務處我們倆聊聊天」、「還是台南議場我們聊聊」、
    「我已經聯絡台中海線的親友」、「最後台北需要我打給譚
    董。鐵霸老闆講一下我馬上聯絡」等語之訊息予陳志豪，以
    此加害生命、身體、財產之事恐嚇陳志豪，致使陳志豪心生
    畏懼，致生危害於安全。
二、案經陳志豪訴由臺中市政府警察局第六分局報告臺灣臺中地
    方檢察署檢察官偵查起訴。
    理    由
一、證據能力：
　㈠按被告以外之人於審判外之陳述，雖不符刑事訴訟法第159條
    之1至第159條之4之規定，而經當事人於審判程序同意作為
    證據，法院審酌該言詞陳述或書面陳述作成時之情況，認為
    適當者，亦得為證據；當事人、代理人或辯護人於法院調查
    證據時，知有刑事訴訟法第159條第1項不得為證據之情形，
    而未於言詞辯論終結前聲明異議者，視為有前項之同意，刑
    事訴訟法第159條之5定有明文。查本案認定事實所引用被告
    以外之人於審判外之陳述，公訴人、被告於審判期日均表示
    無意見而不爭執，亦未聲明異議，審酌上開證據資料製作時
    之情況，尚無違法不當及證明力明顯過低之瑕疵，亦認為以
    之作為證據應屬適當，揆諸上揭規定，認前揭證據資料均有
    證據能力。
　㈡次按除法律另有規定外，實施刑事訴訟程序之公務員因違背
    法定程序取得之證據，其有無證據能力之認定，應審酌人權
    保障及公共利益之均衡維護，刑事訴訟法第158條之4定有明
    文。本案所引用之非供述證據，與本案均具有關聯性，並無
    證據證明係公務員違背法定程序所取得，復經本院依法踐行
    調查程序，是依刑事訴訟法第158條之4之反面解釋，自應認
    均具有證據能力。
二、認定犯罪事實所憑之證據及理由：
　㈠訊據被告固坦承有於109年11月24日凌晨1時33分起，在其居
    所，透過Messenger以暱稱「蔡小蝶」接續傳送：「您也要
    承受的住您所有事業收起來！」、「台中台南一堆人在等您
    的答覆」、「台南80趴都我的人」、「台中不然標哥服務處
    我們倆聊聊天」、「還是台南議場我們聊聊」、「我已經聯
    絡台中海線的親友」、「最後台北需要我打給譚董。鐵霸老
    闆講一下我馬上聯絡」等語之訊息予告訴人陳志豪之事實，
    惟矢口否認有何恐嚇危害安全之犯行，辯稱：我傳送上開訊
    息是要跟告訴人把事情講清楚，我沒有恐嚇告訴人之意思；
    告訴人在臺中、臺南有很多人脈，我意思是我也有很多人脈
    ，大家可以約出來談一談解決事情；告訴人身體健康，在偵
    查時跟檢察官說他很害怕，但我有重大疾病，怎可能對他怎
    樣，又告訴人雖稱身心害怕，但每日大吃大喝云云。經查：
  ⒈被告於109年11月24日凌晨1時33分起，在其居所，透過Messe
    nger以暱稱「蔡小蝶」接續傳送：「您也要承受的住您所有
    事業收起來！」、「台中台南一堆人在等您的答覆」、「台
    南80趴都我的人」、「台中不然標哥服務處我們倆聊聊天」
    、「還是台南議場我們聊聊」、「我已經聯絡台中海線的親
    友」、「最後台北需要我打給譚董。鐵霸老闆講一下我馬上
    聯絡」等語之訊息予告訴人等情，為被告所不爭執，核與告
    訴人於警詢、偵查中之證述情節大致相符(見偵卷第29至32
    頁、第69至73頁)，並有告訴人與暱稱「蔡小蝶」之Messeng
    er訊息翻拍照片附卷可稽(見偵卷第33至37頁)，上開事實應
    堪認定。
　⒉按刑法第305條之恐嚇罪，所稱以加害生命、身體、自由、名
    譽、財產之事，恐嚇他人者，係指以使人生畏怖心為目的，
    而通知將加惡害之旨於被害人而言；所謂恐嚇，祇須行為人
    以足以使人心生畏怖之情事告知他人即為已足，其通知危害
    之方法並無限制，凡一切以直接之言語、舉動，或其他足使
    被害人理解其意義之方法或暗示其如不從將加危害，而使被
    害人心生畏怖者，均應包括在內。而該言語或舉動是否足以
    使他人生畏怖心，應依社會一般觀念衡量之，如行為人之言
    語、舉動，依社會一般觀念，均認係惡害之通知，而足以使
    人生畏怖心時，即可認屬恐嚇，不以發生客觀上之危害為要
    件（最高法院52年度台上字第751號、73年度台上字第1933
    號、84年度台上字第813號判決意旨參照）。
　⒊查被告與告訴人間Messenger連續對話文字訊息略述如下：被
    告先傳送「最後奉上送您一句話，貓舍偉婷的她沒靠貓舍吃
    飯，我叫她收起來，您也要承受的住您所有事業收起來！這
    句話我講的跟任何人無關。人家興趣您惡意醜化人家，算什
    麼啊，我一天幾百萬在輸贏您真的算個咖嗎？要現實見面隨
    時隨地歡迎您來指點，但不需要您指指點點，謝謝您指教了
    」，告訴人回以「我不知道有什麼誤會，我選的照片是看時
    間，找三個月大的照片，那個是Ting拍給我的美照，不是我
    自己拍的照片，我只是要跟，裡面一堆，不純的後院貓舍說
    ，會不會爆毛，小時候就知道了，我也有分享他們長大的漂
    亮照片在社團裡，不知道你有沒有看到，寵物用品店，是我
    朋友剛開的，不過我也有入股，不知道所以這樣是怎麼了，
    我是不算個咖，因為我聽到你這樣嚇我，我真的感到害怕，
    怕自己受傷，怕學生受傷，怕朋友受傷，我什麼都不是」，
    被告再傳送「您要做您生意，是當初你們是自選第一梯次..
    .（略）但您缺一直拿自己小孩去做比較您認為適當嗎...（
    略）為人處事不要這樣吧，您身為補教名師，處處不饒人，
    我才會出面主持公道！不要偉婷也並沒有說你們也也跟誰買
    不準誰買這些話吧」、「我是我..我只是看不下去這莫須有
    的毀謗」、「台中台南一堆人在等您的答覆」、「還是我們
    直接電話聊一聊。打字難免有會錯譯」，告訴人回以「我還
    是不知道我毀謗了什麼，我也不知道要做什麼生意...（略
    ）我也不知你要我答覆什麼，這樣一直嚇我，我還是不知道
    你想要什麼呀，你想要我做什麼不就直說就好了，以後Ting
    兩隻貓不要在po上網...（略）」，被告再傳送「我從剛剛
    沒有恐嚇您什麼吧，字眼言語都沒有，您跟誰怎樣你們的故
    事，是您影響到我女友的生活，我才出面說明，您怕？從頭
    到尾我沒有講什麼恐嚇您大大的話ㄅ」，告訴人回以「有耶
    ，我已經感覺到被恐嚇，而且覺得害怕人生危險，明天要找
    人求助了，不知道該怎麼辦」、「我從一開始就表達我害怕
    了，你剛剛還要說，台中台南一堆人在等您的答覆」、「這
    讓我更害怕」、「怕我走在路上就被砍了（表情貼圖）原來
    買貓可以這麼恐怖，所以結論是，我再也不要Po Miki Mina
    照片嗎？可以直說你怎麼樣滿意嗎？」，被告再傳送「大利
    哥，您恐懼隨時這邊可以找人來跟小弟談。再來台南80趴都
    我的人。您欺負我女友po543有理嗎？我也很害怕」，告訴
    人回以「我找不到人，沒什麼朋友，我真的要找，只有找警
    察而已，抱歉」、「我還是再一次請問，你想要怎麼做才滿
    意，不要PO文」、「?」，被告再傳送「台中不然標哥服務
    處我們倆聊聊天」，告訴人回以「標哥我也不認識，沒認識
    的人」，被告再傳送「還是台南議場我們聊聊」，告訴人回
    以「台南議場我也不熟...你太厲害」，被告再傳送「我不
    是要求您什麼」...（略），嗣告訴人傳送「那你真的誤會
    了，我對寵物用品賺不賺錢真的沒感覺，那個是用來玩的，
    你以為我為了要店攻擊Ting，其實你想想看，這是沒道理的
    ，先不說我真的沒什麼興趣賣寵物用品，我是寵物用品，他
    是貓舍，這兩個只有互相幫忙，為什麼要攻擊」，被告傳送
    「我不是說攻擊！是讓我看不下去」、「我已經聯絡台中海
    線的親友」、「我也叫偉婷不要做了」、「從北到南還沒有
    人不認識我的。雖然口抗開刀又怎樣。我只要求讓偉婷不要
    受到任何傷害而已，剩下的針對我來」，告訴人回以「我知
    道你很厲害，這樣一直嚇我何必呢...（略）所以我到底要
    怎麼做你才滿意，不要再嚇我對付我？我就一個人，不用這
    麼多朋友啦，你一個就可以讓我死了，我到底要怎麼做，刪
    除文章？不要再打有關Ting的任何相關文章照片？大哥你就
    直說了吧，夜深了，想睡了」，被告再傳送「去睡吧。不用
    在哪做一些文章。」、「怕不怕，恐不恐嚇心照不宣」、「
    我只想偉婷好好過她的日子，過她的生活，其他我沒資格過
    問，也不想過問」、「最後台北需要我打給譚董。鐵霸老闆
    講一下我馬上聯絡」之訊息（見偵卷第33至37頁），綜合前
    開訊息整體文意脈絡，顯見被告先以「您也要承受的住您所
    有事業收起來！」之加害財產之事之文字恫嚇告訴人，再以
    「台中台南一堆人在等您的答覆」、「台南80趴都我的人」
    、「台中不然標哥服務處我們倆聊聊天」、「還是台南議場
    我們聊聊」、「我已經聯絡台中海線的親友」、「最後台北
    需要我打給譚董。鐵霸老闆講一下我馬上聯絡」等顯示其人
    脈諸多、可動員人數眾多之勢力之文字訊息造成告訴人心理
    壓力，復參以被告於本院準備程序時自承：「鐵霸老闆是我
    以前獄友；我傳上開那些訊息是要告訴人出來談，因為告訴
    人不出來講，他也有很多什麼會什麼幫的朋友，所以我想說
    我也要講一些以前我在關時的朋友」等語（見本院卷第49頁
    ），足徵被告顯有以非正規管道或一般法律途徑處理其與告
    訴人間紛爭之意思；且參告訴人於上開對話訊息中，已多次
    提及感到害怕，而不斷詢問被告應如何處理始得圓滿解決紛
    爭，此與告訴人於偵查中陳述：我對被告的訊息感到害怕，
    我跟被告說你可以不要再貼文，我會害怕，想要怎麼解決我
    都會配合等語（見偵卷第71頁）相符，但被告不顧告訴人前
    開訊息，於二人訊息往來之間仍持續以表彰其人脈與勢力之
    前開文字對施以告訴人心理壓力，且依一般社會通念，堪認
    前開文字訊息係被告揚言以上開勢力對告訴人生命、身體、
    財產不利之意思，足證告訴人確係因被告傳送之前開文字訊
    息而心生畏懼並致生危害於安全，而該當刑法第305條之構
    成要件。
　⒋至被告辯稱：「您也要承受的住您所有事業收起來！」是指
    如告訴人害我女友沒工作的話會害互告跑法院；我傳上開那
    些訊息是要告訴人出來談，因為告訴人不出來講，他也有很
    多什麼會什麼幫的朋友 ，所以我想說我也要講一些以前我
    在關時的朋友云云，觀諸整體訊息內容，被告均未提及訴訟
    、法院等詞語，而是強調其人脈與可動員人數之多，其辯稱
    「您也要承受的住您所有事業收起來！」是指互告跑法院，
    顯屬無稽；又見告訴人不斷回以「我是不算個咖」、「我找
    不到人，沒什麼朋友，我真的要找，只有找警察而已」、「
    標哥我也不認識，沒認識的人」、「台南議場我也不熟」、
    「我就一個人，不用這麼多朋友啦，你一個就可以讓我死了
    」等語，自難認告訴人有於訊息中表示自己有何人脈或勢力
    ，反係被告單方持續對告訴人傳送前開關於施以人脈、人數
    壓力之文字訊息，被告所辯自無足採。另被告辯稱其有重大
    疾病、告訴人身心健康，其怎麼可能對告訴人不利之部分，
    依上開說明，被告所傳送前開文字訊息依社會一般觀念，認
    係惡害之通知，而足以使人生畏怖心時，即可認屬恐嚇，不
    以發生客觀上之危害為要件，查被告所辯其與告訴人間身體
    健康狀態之情形，係關於客觀上危害情形發生之可能，自非
    恐嚇危害安全罪之構成要件，且被告既傳送「從北到南還沒
    有人不認識我的。雖然口抗開刀又怎樣。我只要求讓偉婷不
    要受到任何傷害而已，剩下的針對我來」之文字訊息，顯見
    被告所述其身體健康狀態亦不影響其對告訴人恐嚇之意甚明
    。
　㈡綜上所述，本案事證已臻明確，被告犯行堪以認定，應依法
    論科。
三、論罪科刑：
　㈠核被告所為，係犯刑法第305條之恐嚇危害安全罪。
　㈡按數行為於同時同地或密切接近之時地實施，侵害同一之法
    益，各行為之獨立性極為薄弱，依一般社會健全觀念，在時
    間差距上，難以強行分開，在刑法評價上，以視為數個舉動
    之接續施行，合為包括之一行為予以評價，較為合理，則屬
    接續犯，而為包括之一罪（最高法院86年台上字第3295號裁
    判意旨參照）。被告於密切接近之時間，傳送上開加害生命
    、身體、財產之訊息予告訴人，侵害同一告訴人法益，各次
    行為之獨立性薄弱，難以強行分離，應論以接續一罪。
　㈢被告前因違反槍砲彈藥刀械管制條例案件，經臺灣臺南地方
    法院以102年度重訴字第19號判決判處有期徒刑3年8月，併
    科罰金新臺幣8萬元確定；再因恐嚇案件，經同院以103年度
    簡字第279號判決判處有期徒刑3月確定，於103年3月24日易
    科罰金執行完畢；嗣經同院以103年度聲字第1181號裁定就
    上開案件應執行有期徒刑3年10月確定，入監執行後，徒刑
    部分於105年12月15日縮短刑期假釋出監付保護管束，至106
    年12月26日保護管束期滿，假釋未經撤銷而視已執行完畢，
    有被告之臺灣高等法院被告前案紀錄表附卷可稽，是被告於
    受徒刑之執行完畢後，5年以內故意再犯本案有期徒刑以上
    之罪，為累犯。依司法院釋字第775號解釋意旨，衡量被告
    未因上開前案經徒刑執行完畢後產生警惕作用，顯見其對刑
    罰反應力薄弱，且依本案犯罪情節及被告所侵害之法益，予
    以加重最低本刑亦無罪刑不相當之情事，應依刑法第47條第
    1項之規定加重其刑。
　㈣爰以行為人之責任為基礎，審酌被告不循和平、正當管道理
    性解決糾紛，竟率爾傳送上開文字訊息恐嚇告訴人，使告訴
    人心生畏懼，致生危害於安全，所為實屬不該；又被告犯後
    雖不爭執客觀事實，但否認有恐嚇危害安全之主觀犯意，亦
    未與告訴人達成調解、表示歉意或賠償損失，實無悔意；兼
    衡被告之犯罪動機、手段、情節及所生損害，暨被告自陳高
    中肄業、以臨時工為業、與女友同住、子女已成年（見本院
    卷第105頁）等一切情狀，量處如主文所示之刑，並諭知易
    科罰金之折算標準，以示懲儆。
據上論斷，應依刑事訴訟法第299條第1項前段，刑法第305條、
第47條第1項、第41條第1項前段，刑法施行法第1條之1第1項，
判決如主文。
本案經檢察官張良旭提起公訴，檢察官林文亮到庭執行職務。
中　　華　　民　　國　　111 　年　　1 　　月　　25　　日
            刑事第十二庭　審判長法　官　廖慧娟
                                法  官　黃震岳
                                法  官　張意鈞
以上正本證明與原本無異。
如不服本判決應於收受判決後20日內向本院提出上訴書狀，並應
敘述具體理由；其未敘述上訴理由者，應於上訴期間屆滿後20日
內向本院補提理由書（均須按他造當事人之人數附繕本）「切勿
逕送上級法院」。
告訴人或被害人如不服判決，應備理由具狀向檢察官請求上訴，
上訴期間之計算，以檢察官收受判決正本之日起算。
                                書記官  陳怡臻
中　　華　　民　　國　　111 　年　　1 　　月　　25　　日
附錄本案論罪科刑法條全文：
刑法第305條
以加害生命、身體、自由、名譽、財產之事恐嚇他人，致生危害
於安全者，處二年以下有期徒刑、拘役或九千元以下罰金。